【裁判字號】    90,交聲,609
【裁判日期】    900731
【裁判案由】    交管條例聲異
【裁判全文】
臺灣板橋地方法院交通事件裁定                     九十年度交聲字第六０九號
    原處分機關  交通部公路局台北區監理所
    受處分人即
    異  議  人  甲○○
右列受處分人因違反道路交通管理處罰條例案件，對於交通部公路局台北區監理所九
十年五月十八日所為之處分（原處分案號：北監五字第裁四０─二八０九九九號），
聲明異議，本院裁定如左：
    主    文
原處分撤銷。
甲○○汽車駕駛人，駕駛汽車酒精濃度過量，拒絕接受測試之檢定，處罰鍰新臺幣陸
仟元，並吊扣駕駛執照陸個月。又汽車駕駛人，行經有燈光號誌管制之交岔路口闖紅
燈，處罰鍰（銀圓）陸百元。
    理    由
一、本件異議意旨略以：臺北縣警察局板橋交通分隊於民國八十九年一月十二日以(
    88) 北縣警交甲字第０二八０九九九號舉發違反道路交通管理事件通知單，舉發
    異議人於民國八十九年一月二十七日下午二時二十八分許，酒後駕駛車號ＧＱ─
    一四九九號自用小客車，行經臺北縣板橋市○○路與府中路口時，闖越紅燈，經
    員警攔停，卻未待接受酒精濃度測試即自行離去，違反修正前道路交通管理處罰
    條例第三十五條第一項第三款、第五十三條規定開單舉發。惟異議人當時駕車行
    至板橋市○○路與府中路口時，前方有輛公車左轉擋住視線，而誤闖紅燈，異議
    人當日中午十二時許午餐時，曾飲用一小杯啤酒，因攔停員警未攜帶酒測器材，
    要求伊至派出所測試，伊答應前往，並將駕駛執照交予員警，員警騎機車先行，
    伊隨後駕車過去，惟行至館前路要迴轉時，所駕車輛突然故障，待找到友人將車
    拖回修理，已延誤受測時間，本件員警並未當場開單舉發，伊亦未在舉發單上拒
    絕簽名，且未收到舉發通知單，原舉發單位臺北縣警察局板橋交通分隊逕將舉發
    通知單送交通部公路局台北區監理所逕行裁處最高額罰鍰新臺幣一萬五千六百元
    ，故不服該監理站之裁決為由，聲明異議。
二、經查本件異議人於八十九年一月二十七日下午二時二十八分許，酒後駕駛車號Ｇ
    Ｑ─一四九九號自用小客車，行經臺北縣板橋市○○路與府中路口時，闖越紅燈
    ，經員警攔停，卻未待接受酒精濃度測試即自行離去，經原舉發單位臺北縣警察
    局板橋交通分隊以異議人違反修正前道路交通管理處罰條例第三十五條第一項第
    三款、第五十三條規定開單舉發之事實，有八十九年一月十二日 (88) 北縣警交
    甲字第０二八０九九九號舉發違反道路交通管理事件通知單一紙附卷可稽。次查
    證人即開單舉發員警乙○○於本院調查時結證稱：異議人當時駕駛車號ＧＱ─一
    四九九號自用小客車沿板橋市○○路過來闖紅燈，伊便將異議人攔停，聞到他身
    上有酒味，伊不太確定當時異議人前方是否有公車，但該路口有二座紅綠燈，不
    會因公車而遮住視線，伊當時騎警用機車，未帶酒測器材，便要求異議人跟隨伊
    至就近之板橋派出所作酒精測試，結果異議人沒來，伊便開單舉發，一般舉發通
    知單會寄給當事人，但本件當事人在場已知悉違規事實，便會將舉單直接移送裁
    決所等語（見本院九十年七月三十一日訊問筆錄）。
三、按汽車駕駛人，駕駛汽車有左列情形之一者，處新臺幣六千元以上一萬二千元以
    下罰鍰，並當場禁止其駕駛及吊扣其駕駛執照六個月．．．一、酒精濃度過量。
    ．．．三、拒絕接受為前二款測試之檢定。又汽車駕駛人，行經有燈光號誌管制
    之交岔路口闖紅燈者，處六百元以上一千二百元以下罰鍰。修正前道路交通管理
    處罰條例第三十五條第一項第三款、第五十三條分別定有明文。查本件異議人酒
    後駕駛自用小客車於前揭時地行經有燈光號誌管制之交岔路口闖紅燈之事實，業
    經取締員警證述明確，當時因員警未攜帶酒測器材，乃命其跟隨警車就近至板橋
    派出所作酒精測試，詎異議人並未前往受測。其雖辯稱行至半途車輛故障，然未
    能舉證以其說，又縱其所辯屬實，客觀上亦非不能聯繫板橋派出所陳明事由，安
    排受測，是其所辯尚不足以阻卻上開違規事由，其違規事實應堪認定。
四、又按對於違反道路交通管理處罰條例之行為，當場舉發者，被查獲之行為人為受
    處分人時，駕駛人姓名欄，應註明其姓名後，交付該行為人簽名或蓋章收受之；
    拒絕簽章者，並記明其事由，視為已收受．．．逕行舉發者，應按已查明之資料
    填註車牌號碼、車輛種類、車主姓名或名稱及地址，並於通知單上方空白處加註
    逕行舉發之文字後，由舉機關送達被通知人。八十九年十二月五日修正前之違反
    道路交通管理事件統一裁罰標準及處理細則第十一條第一項第一款、第二款定有
    明文。查本件舉發單並非在異議人違規當場填製，而係員警乙○○在異議人嗣未
    前往板橋派出所接受酒精測試後，始填載舉發，業經證人乙○○陳明在卷，是既
    非違規當場開單，自無異議人簽收與否之可言，員警在舉發單上逕載拒簽收云云
    ，即與實情不符，異議人既無拒絕簽章情事，自難依上開裁罰標準及處理細則第
    十一條第一項第一款規定視為已收受。本件應係逕行舉發之情形，依同條項第二
    款規定，自應將舉發單送達異議人，原舉發機關未將舉發單送達，逕移監理機關
    裁罰，其程序即有瑕疵。本件原舉發單位不查，逕以異議人逾期不繳罰鍰為由裁
    處最高額罰鍰，於法尚有未合，從而異議人提起本件異議，尚非無理由，原處分
    自應予以撤銷。
五、查道路交通管理處罰條例第三十五條第一項第三款、第五十三條業於九十年一月
    十七日修正公布，自同年六月一日起開始實施，修正後條文分別為：「汽車駕駛
    人，駕駛汽車經測試檢定有左列情形之一者，處新臺幣一萬五千元以上六萬元以
    下罰鍰，並當場禁止其駕駛及吊扣其駕駛執照一年．．．一、酒精濃度超過規定
    標準。．．．汽車駕駛人拒絕接受第一項測試之檢定者，處新臺幣六萬元罰鍰，
    並吊銷其駕駛執照．．．」及「汽車駕駛人，行經有燈光號誌管制之交岔路口闖
    紅燈者，處新臺幣一千八百元以上五千四百元以下罰鍰」，比較新舊法條，舊法
    規定對異議人顯然有利，依從新從輕原則，本件應適用修正前之規定。本件原處
    分雖有未當，惟異議人確有前開交通違規行為，已見前述，自應由本院將原處分
    撤銷，並自為裁定如主文所示。
據上論結，應依道路交通案件處理辦法第二十條，裁定如主文。
中      華      民      國      九  十  年    七    月    三  十  一    日
                                            臺灣板橋地方法院交通法庭
                                                法  官    談  虎
右正本證明與原本無異。
如不服本裁定，應於送達後五日內，向本院提出抗告狀。
                                                書記官    陳  君  偉
中      華      民      國      九  十  年    七    月    三  十  一    日


司法院資訊處製作；財團法人民間司法改革基金會備份。
